【裁判字號】    96,上訴,1359
【裁判日期】    970122
【裁判案由】    違反槍砲彈藥刀械管制條例
【裁判全文】
臺灣高等法院臺南分院刑事判決        96年度上訴字第1359號
上  訴  人
即  被  告  甲○○
                      號
指定辯護人  本院公設辯護人  乙○○
上列上訴人因違反槍砲彈藥刀械管制條例案件，不服臺灣臺南地
方法院96年度訴字第878號中華民國96年10月16日第一審判決（
起訴案號：臺灣臺南地方法院檢察署96年度偵字第8360號），提
起上訴，本院判決如下：
    主  文
原判決撤銷。
甲○○未經許可，持有可發射子彈具有殺傷力之改造手槍，處有
期徒刑參年貳月，併科罰金新臺幣伍萬元，罰金如易服勞役，以
新臺幣壹仟元折算壹日。扣案之改造槍枝壹枝（槍枝管制編號00
00000000號、含彈匣壹個）沒收。
    事  實
一、甲○○明知可發射子彈具有殺傷力之改造手槍、子彈為槍砲
    彈藥刀械管制條例第4條第1項第1款、第2款所管制之物品，
    非經中央主管機關許可，不得擅自持有，竟基於持有可發射
    子彈具有殺傷力之槍枝及具有殺傷力子彈之犯意，於民國94
    年年底某日，在臺南縣白河鎮某處，向真實姓名年籍不詳、
    綽號「阿宏」之成年男子，購買具有殺傷力之改造手槍1把
    （槍枝管制編號0000000000號，仿BERETTA廠84型半自動手
    槍，含彈匣1個）及改造土造子彈9顆（直徑7.9±0.5mm金屬
    彈頭，經鑑驗試射後已失其殺傷力），因而未經許可而持有
    。嗣於96年5月19日下午3時55分許，經警持臺灣臺南地方法
    院法官核發之搜索票，在臺南縣六甲鄉○○街71巷13號搜索
    ，因而查獲並扣得上開改造手槍1枝及改造土造9顆子彈（直
    徑7.9±0.5mm金屬彈頭，經鑑驗試射後已失其殺傷力）。
二、案經臺南縣警察局麻豆分局報請臺灣臺南地方法院檢察署檢
    察官偵查起訴。
    理  由
壹、證據能力方面
    本案之供述及非供述證據，經被告及辯護人明示同意採為證
    據，且無事證顯示係公務員因違法蒐證所取得之證據，本院
    審酌該證據作成時之情況，亦認為適於作為證據，依刑事訴
    訟法第159條之5第1項等規定，應認為均有證據能力。
貳、認定事實所憑之證據及理由
一、上揭事實，業據被告甲○○於警詢、檢察官偵查時、原審及
    本院審理時坦承不諱，復有搜索扣押筆錄、扣押物品目錄表
    各1份（警卷第8至10頁、第12至13頁）、查獲現場照片18張
    （警卷第23至31頁）在卷暨改造槍枝壹枝（槍枝管制編號00
    00000000號、仿BERETTA廠84型半自動手槍，含彈匣1個）及
    改造土造子彈9顆（均已於送鑑驗時經試射用畢而已無殺傷
    力）扣案可資佐證。
二、又前揭扣案物品經送內政部警政署刑事警察局鑑定結果，其
    中改造槍枝壹枝（槍枝管制編號0000000000號）認係改造手
    槍，由仿ERETTA廠84型半自動手槍製造之槍枝，換裝土造金
    屬槍管而成，擊發功能正常，可供擊發適用子彈使用，研判
    具有殺傷力；又扣案之改造子彈9顆，認係土造子彈，具直
    徑7.9±0.5mm金屬彈頭，可擊發，認具殺傷力，有該局96年
    年6月22日刑鑑字第0960082731號槍彈鑑定書1份在卷可稽（
    見偵查卷第13至18頁）。
三、足認被告之自白核與事實相符，堪以採為認定事實之基礎。
    從而，本件事證明確，被告非法持有槍彈之犯行堪以認定，
    應依法論科。
參、論罪科刑之理由
一、按未經許可持有子彈，其持有之繼續，為行為之繼續，亦即
    一經持有，罪已成立，但其完結須繼續至持有行為終了時為
    止，其間法律縱有變更，然其行為既繼續實施至新法施行以
    後，即與犯罪後法律有變更之情形不同，不生新舊法比較適
    用之問題（最高法院95年度臺上字第2250、3461號判決要旨
    參照）。是被告非法持有槍彈之行為，雖於94年年底某日起
    購入時，罪已成立，但其繼續持有，屬行為之繼續，亦即犯
    罪仍在進行中，直至96年5月19日被查獲止，本件行為始終
    了，是本件行為終了之日為96年5月19日，是被告之行為，
    應適用修正後刑法之相關規定，無新舊刑法比較適用之問題
    。
二、查扣案之改造槍枝（槍枝管制編號0000000000號）及子彈9
    顆（均業已於送鑑驗時經試射已無殺傷力），係屬槍砲彈藥
    刀械管制條例第4條第1項第1款、第2款規定明文查禁之槍砲
    及子彈，依同條例第5條規定，非經中央主管機關許可，不
    得製造、販賣、運輸、轉讓、出租、出借、持有、寄藏或陳
    列。是核被告所為，係犯槍砲彈藥刀械管制條例第8條第4項
    之非法持有可發射子彈具有殺傷力之槍枝罪及同條例第12條
    第4項之非法持有子彈罪。被告以單一持有行為，同時持有
    改造手槍1枝及具殺傷力之改造土造子彈9顆，因而觸犯上述
    二罪名，屬想像競合，應從一重即非法持有改造手槍罪處斷
    。
三、被告持有具有殺傷力改造土造子彈9顆之行為，雖未據起訴
    ，然與已起訴之持有改造手槍部分行為，具有想像競合犯之
    裁判上一罪關係，本院自應併予審理，併予敘明。
四、至槍砲彈藥刀械管制條例第18條第4項係規定自白之情形，
    必須於偵查或審判中自白，並供述全部槍械、彈藥之來源及
    去向，因而查獲或因而防止重大危害治安事件之發生者，始
    能減免其刑。該條第4項既謂「並」供述全部槍砲、彈藥、
    刀械之來源「及」「去向」，自係指已將槍械、彈藥移轉與
    他人持有之情形而言，不包括仍為自己持有之情形在內，此
    觀同條第1項後段係指已移轉他人持有之情形始有「去向」
    可明（最高法院93年度台上字第4223號判決意旨參照）。是
    本案扣案之槍彈查獲時既仍為被告持有中，即無適用該條例
    之前揭規定以為減刑之依據，是依上所述，本件被告雖於偵
    查或審判中自白持有上開槍彈，但尚無符合槍砲彈藥刀械管
    制條例第18條第4項減刑之條件，併此明。
五、又刑法第59條之酌量減輕其刑，必於犯罪之情狀有其特殊之
    原因與環境，在客觀上足以引起一般同情而確可憫恕者，始
    有其適用。查被告非法持有殺傷力之手槍及子彈達年餘，數
    量非少，久為社會安全之隱憂，縱姑念其素行尚可，坦承犯
    行，態度良好，然實未見被告本件非法持有槍彈之行為，有
    若何之特殊原因與環境，在客觀上足以引起一般同情而堪憫
    恕，誠難認被告本件犯行有情輕法重之苛刻情形，是無依刑
    法第59條減輕其刑之適用，附此敘明。
肆、撤銷改判之理由
一、原判決以被告犯行證據明確，依法予以論罪科刑，固非無見
    。惟查：本件被告犯罪行為終了之日為96年5月19日，是被
    告之行為，應適用修正後刑法之相關規定，無新舊刑法比較
    適用之問題，已如前述，原判決仍為新舊法之比較，尚有未
    洽。
二、被告上訴意旨請求依刑法第59條之規定酌減其刑，並無理由
    ，然原判決既有前揭可議之處，自應由本院將原判決撤銷改
    判。爰審酌被告未有犯罪前科，有卷附臺灣高等法院被告前
    案紀錄表可憑，所持有槍枝時間、數量，持有槍枝危害社會
    治安，及犯後坦承犯行，態度尚稱良好等一切情狀，量處被
    告如主文第二項所示，並就併科罰金刑部分諭知如易服勞役
    之折算標準。
三、扣案改造槍枝1枝（槍枝管制編號0000000000號，含彈匣1個
    ）係違禁物，應依刑法第38條第1項第1款之規定，予以宣告
    沒收；另9顆子彈已因試射擊發而非完整之子彈，不再具有
    殺傷力，不復為違禁物之性質，無庸再為沒收之宣告。
伍、論罪法條
一、刑事訴訟法第369條第1項前段、第364條、第299條第1項前
    段。
二、槍砲彈藥刀械管制條例第8條第4項、第12條第4項。
三、刑法第11條前段、第55條前段、第42條第3項前段，第38條
    第1項第1款。
本案經檢察官羅清溪到庭執行職務。
中    華    民    國    97    年    1    月    22    日
                  刑事第四庭  審判長法  官  吳志誠
                                    法  官  陳珍如
                                    法  官  羅心芳
以上正本證明與原本無異。
如不服本判決，應於收受本判決後十日內向本院提出上訴書狀。
其未敘述上訴理由者並得於提起上訴後十日內向本院補提理由書
狀（均須按他造當事人之人數附繕本）「切勿逕送上級法院」。
                                    書記官  蔡振豐
中    華    民    國    97    年    1     月    23    日
附錄本案論罪科刑法條
槍砲彈藥刀械管制條例第8條
未經許可，製造、販賣或運輸鋼筆槍、瓦斯槍、麻醉槍、獵槍、
空氣槍或第4條第1項第1款所定其他可發射金屬或子彈具有殺傷
力之各式槍砲者，處無期徒刑或5年以上有期徒刑，併科新臺幣1
千萬元以下罰金。
未經許可，轉讓、出租或出借前項所列槍枝者，處5年以上有期
徒刑，併科新臺幣1千萬元以下罰金。
意圖供自己或他人犯罪之用，而犯前二項之罪者，處無期徒刑或
7年以上有期徒刑，併科新臺幣1千萬元以下罰金。
未經許可，持有、寄藏或意圖販賣而陳列第1項所列槍枝者，處3
年以上10年以下有期徒刑，併科新臺幣700萬元以下罰金。
第1項至第3項之未遂犯罰之。
槍砲彈藥刀械管制條例第12條第4項
未經許可，持有、寄藏或意圖販賣而陳列子彈者，處5年以下有
期徒刑，併科新台幣300萬元以下罰金。


司法院資訊處製作；財團法人民間司法改革基金會備份。
